臺灣高雄地方法院刑事判決　　　　　　　100年度訴字第269號
公　訴　人　臺灣高雄地方法院檢察署檢察官
被　　　告　葛希賢
指定辯護人　本院公設辯護人蘇鴻吉
上列被告因毒品危害防制條例案件，經檢察官提起公訴（100 年
度偵字第3478號），本院判決如下：
    主  文
葛希賢販賣第二級毒品，累犯，處有期徒刑參年拾月；未扣案之
販賣毒品所得新臺幣壹仟元沒收，如全部或一部不能沒收時，以
其財產抵償之；扣案之行動電話壹支（含門號Ｚ0000000
00號之SIM 卡壹張）沒收。又犯藥事法第八十三條第一項之轉
讓禁藥罪，累犯，處有期徒刑捌月。應執行有期徒刑肆年貳月；
未扣案之販賣毒品所得新臺幣壹仟元沒收，如全部或一部不能沒
收時，以其財產抵償之；扣案之行動電話壹支（含門號Ｚ000
000000號之SIM 卡壹張）沒收。
扣案之第二級毒品甲基安非他命壹包（含包裝袋，驗後淨重壹點
壹玖捌公克），沒收銷燬之。
    事  實
一、葛希賢前於民國94年間因違反毒品危害防制條例案件，經臺
    灣高等法院高雄分院以95年度上訴字第1197號判決判處有期
    徒刑1 年確定；另於95年間因竊盜案件，經本院95年度簡字
    第4725號判決判處有期徒刑5 月確定。上開2 罪，經臺灣高
    等法院高雄分院以98年度聲字第339 號裁定定應執行有期徒
    刑1 年3 月，甫於99年1 月23日縮刑期滿執行完畢。詎仍不
    知悔改，明知甲基安非他命係毒品危害防制條例第2 條第2
    項第2 款所定之第二級毒品，且經行政院衛生署公告列為禁
    藥管理，屬於藥事法所稱之禁藥，不得非法販賣或轉讓，竟
    基於意圖營利而販賣；轉讓甲基安非他命之犯意，分別於：
（一）99年12月28日至100 年1 月1 日間某日，董香宜撥打葛希
      賢所有之0000000000號行動電話，聯繫交易毒品事宜後，
      葛希賢旋即在高雄巿大社區○○路259 號丹丹漢堡附近，
      以新臺幣( 下同) 1000元之價格，販賣並交付重量不詳之
      甲基安非他命予董香宜，且向董香宜收取1000元，而牟取
      利潤。董香宜嗣於100 年1 月6 月17時48分許，撥打葛希
      賢所有上開行動電話，向葛希賢抱怨該次購買之甲基安非
      他命品質不佳。
（二）100 年1 月20日凌晨4 時許，在高雄巿大社區○○路357
      號前，將重約0.2 公克之甲基安非他命，無償提供予張智
      凱施用。嗣經警方於100 年1 月20日14時50分許，在高雄
      巿大社區○○路84巷33號15樓拘提葛希賢到案，除當場扣
      得葛希賢所有供販賣甲基安非他命所用之0000000000號行
      動電話1 支（含SIM 卡）外，另於同日15時20分，持搜索
      票前往同路84巷41號11樓實施搜索，當場扣得甲基安非他
      命1 包（驗後淨重1.189 公克、純質淨重1.1 公克），而
      循線查悉上情。
二、案經高雄市政府警察局三民第二分局移送臺灣高雄地方法院
    檢察署檢察官偵查起訴。
    理  由
一、證據能力部分
    按被告以外之人於審判外之陳述，雖不符前4 條（即刑事訴
    訟法第159 條之1 至159 條之4 ）之規定，而經當事人於審
    判程序同意作為證據，法院審酌該言詞陳述或書面陳述作成
    時之情況，認為適當者，亦得為證據。當事人、代理人或辯
    護人於法院調查證據時，知有第159 條第1 項不得為證據之
    情形，而未於言詞辯論終結前聲明異議者，視為有前項之同
    意，刑事訴訟法第159 條之5 定有明文。本案本院用以認定
    被告犯罪事實存否之被告以外之人於審判外之言詞及書面陳
    述，雖為傳聞證據，然檢察官、被告及辯護人於本院審判時
    ，經告以要旨及提示後，或表示同意有證據能力；或表示無
    意見，未聲明異議（詳本院訴字卷第57頁背面第21至24行、
    第187 頁第6 行以下至第191 頁第11行），本院審酌上開證
    據均係依法取得，並無任何違背法律規定之情事，認為適當
    ，依上揭刑事訴訟法第159 條之5 第1 項、第2 項之規定，
    均有證據能力。
二、上揭事實，業據被告葛希賢於本院審理時坦白承認（詳本院
    訴字卷第57頁第11、12行，第182 頁第24、25行）；核與證
    人董香宜、張智凱於警詢、偵查中之供述相合（詳警卷第45
    頁第10行以下、第51頁背面第10行以下，100 年度偵字第
    3478號卷第46頁第12行以下、第99頁第2 至7 行）。並有搜
    索扣押筆錄、扣押物品目錄表、通訊監察譯文等在卷可稽（
    詳警卷第69至76頁，本院訴字卷第91頁）。堪認被告上開任
    意性之自白與事實相符，而足以採信。另因販賣毒品係違法
    行為，交易雙方類皆以隱匿秘密之方式進行，非可公然為之
    ，且毒品無公定價格，不論任何包裝，均可任意分裝增減分
    量及毒品之純度，而每次購買之價量，亦可能隨時依雙方關
    係深淺、資力、需求量及對行情之認知、來源是否充裕、查
    緝是否嚴緊，購買者被查獲時供述來源對象之可能性風險等
    因素之評估，因而異其標準，機動調整，非可一概而論。又
    販賣之人從價差或量差中牟利方式雖異，惟其意圖營利之非
    法販賣行為則一，再參酌毒品物稀價昂，且毒品交易為政府
    嚴予取締之犯罪，以本件而論，被告販賣毒品之模式，係採
    取以電話聯絡見面地點時間，迨見面後當面確認購買毒品之
    數量、價格，再以一手交錢一手交貨之方式販賣毒品，以如
    此積極、直接且藉以隱蔽查緝之方式進行毒品交易，應有營
    利之意思。是被告自係基於營利意圖而販賣毒品甲基安非他
    命予董香宜，且其販入之價格必較售出之價格低廉，而得以
    從中賺取差價牟利，至屬灼明。職是，本案事證已臻明確，
    被告分別於上揭時、地，販賣甲基安非他命予董香宜及轉讓
    甲基安非他命予張智凱之犯行，均堪認定，皆應依法論科。
三、論罪、科刑
（一）核被告所為如事實欄一、(一)所示販賣毒品甲基安非他命予
      董香宜之犯行部分，係犯毒品危害防制條例第4 條第2 項
      之販賣第二級毒品罪，其持有第二級毒品之低度行為，應
      為其後販賣之高度行為所吸收，不另論罪。次按甲基安非
      他命固屬毒品危害防制條例第2 條第2 項第2 款所定第二
      級毒品，不得持有及轉讓，然同由中央衛生主管機關即行
      政院衛生署公告列為藥事法第22條第1 項第1 款所規定之
      禁藥，依法亦不得轉讓。又參諸藥事法第83條第1 項轉讓
      禁藥罪之法定刑為7 年以下有期徒刑，得併科500 萬元以
      下罰金，較諸毒品危害防制條例第8 條第2 項轉讓第二級
      毒品罪之法定刑為重，且藥事法第83條第1 項乃於93年4
      月21日修正公布、同年月23日施行，性質上為毒品危害防
      制條例之後法，而毒品之範圍尚包括影響精神物質與其製
      品，至藥事之管理，亦非僅止於藥品之管理，毒品未必係
      經公告之禁藥，禁藥亦未必為毒品，毒品危害防制條例與
      藥事法二者並無必然之特別法與普通法關係，故除有轉讓
      第二級毒品已達毒品危害防制條例第8 條第6 項所定之一
      定數量，經依法加重後法定刑較藥事法第83條第1 項法定
      刑為重之情形外，要因藥事法第83條第1 項為後法且為法
      律效果較重之處罰規定，自應優先適用藥事法予以論處（
      最高法院96年度台上字第3582號判決、臺灣高等法院暨所
      屬法院94年法律座談會刑事類提案第8 號結論參照）。職
      是，本件既無積極證據可資證明被告轉讓甲基安非他命數
      量已達93年1 月7 日行政院院台法字第0930080551號所定
      加重其刑之標準（轉讓第二級毒品淨重達10公克以上），
      揆諸前揭說明，核被告所為如事實欄一、(二)所示轉讓毒品
      甲基安非他命予張智凱之犯行部分，係犯藥事法第83條第
      1 項轉讓禁藥罪。檢察官認被告此部分行為當論以轉讓第
      二級毒品罪，容有未洽，惟因基本社會事實同一，依法變
      更應適用之法條。被告轉讓甲基安非他命前之持有行為與
      之後的轉讓行為，為實質上一罪之階段行為，高度之轉讓
      行為已依藥事法加以處罰，依法律適用完整性之法理，其
      低度之持有行為不能再行割裂適用毒品危害防制條例加以
      處罰（最高法院82年度台上字第4076號判決要旨參照）。
      又被告所為上開販賣及轉讓甲基安非他命各1 次之犯行，
      犯意各別，行為互異，應分論併罰。被告有事實欄所列前
      揭犯罪前科紀錄，有臺灣高等法院被告前案紀錄表在卷可
      按，被告受有期徒刑之執行完畢，5 年以內故意再犯本件
      有期徒刑以上之2 罪，構成累犯，均應依刑法第47條第1
      項規定加重其刑（不含販賣第二級毒品之無期徒刑部分）
      。另被告所為販賣甲基安非他命犯行，因於偵查及審判中
      均自白犯罪（詳100 年度偵字第3478號卷第6 頁第15行，
      本院訴字卷第57頁第11、12行，第182 頁第24、25行），
      符合毒品危害防制條例第17條第2 項自白減刑規定之要件
      ，應依該條項規定減輕其刑，並就有期徒刑及罰金刑部分
      ，先加重後減輕之。至於轉讓第二級毒品部分，被告雖亦
      有自白之情事，但因該部分係適用藥事法第83條第1 項處
      斷，自不得再割裂適用毒品危害防制條例第17條第2 項之
      減刑規定（最高法院99年度台上字第4426號判決要旨參照
      ），附此敘明。爰審酌被告正值年輕卻不思以正當途徑工
      作營生，僅因貪圖小利，即罔顧毒品流通對於社會所造成
      之貽害，恣意出售、轉讓毒品甲基安非他命予他人，惡性
      非輕，惟念及其於犯後尚能坦承全部犯行，頗具悔意，態
      度良好等一切情狀，分別量處如主文所示之刑，並定其應
      執行刑，以資懲儆。
（二）沒收部分：
      1.就被告所為如事實欄一、(一)所示販毒所得之1,000 元，
        係其販賣毒品所得之財物，應依毒品危害防制條例第19
        條第1 項之規定，於該罪項下宣告沒收，如全部或一部
        不能沒收時，則應以被告之財產抵償之。
      2.扣案門號0000000000號之行動電話（含SIM 卡）1 支，
        係被告所為如事實欄一、(一)所示犯行時所用之物，業經
        被告自承在卷（詳本院訴字卷第58頁第24、25行），應
        依毒品危害防制條例第19條第1 項規定，於該罪項下宣
        告沒收。
      3.按沒收為從刑，除刑法第40條第2 項規定，違禁物得單
        獨宣告沒收外，依主刑與從刑不可分原則，應附隨於主
        刑同時宣告之。故本案經諭知無罪之判決，或扣案之違
        禁物與本案科刑、免訴之判決無關者，因無主刑，從刑
        自無所附麗，應由檢察官另行聲請單獨宣告沒收；如檢
        察官於本案已為宣告沒收之聲請，法院固不得於本案判
        決內諭知沒收，但既經檢察官聲請，仍應另以裁定單獨
        宣告沒收，以兼顧訴訟經濟（最高法院83年度台非字第
        342 號、94年度台上字第1215號判決意旨併同參照）。
        查被告於100 年1 月20日遭警查獲之際，所扣得之晶體
        1 包，被告陳稱係供己施用之第二級毒品甲基安非他命
        （施用毒品部分，業經檢察官以100 年度毒偵字第1412
        號起訴書起訴）。該包晶體經送鑑定，認含甲基安非他
        命之陽性反應（驗後淨重1.189 公克，純度91.9％，純
        質淨重1.1 公克），有高雄醫學大學附設中和紀念醫院
        100 年4 月19日檢驗報告在卷可按（詳本院訴字卷第
        144 之1 頁），應屬違禁物，而包裝袋與其上殘留之毒
        品，已難以分析剝離，俱應依毒品危害防制條例第18條
        第1 項前段規定，不問屬於犯人與否，併宣告沒收銷燬
        之。至於送鑑耗損之甲基安非他命晶體，既已滅失，自
        無庸再予宣告沒收銷燬之必要。又上開甲基安非他命雖
        與被告所犯前揭販賣第二級毒品及轉讓禁藥之犯行無涉
        ，然既經檢察官於本件起訴書上請求依法沒收，揆之前
        揭說明，應認檢察官就該違禁物已聲請單獨宣告沒收，
        為兼顧訴訟經濟原則，是依上揭毒品危害防制條例第18
        條第1 項前段規定，宣告沒收銷燬之，附此敘明。
據上論斷，應依刑事訴訟法第299 條第1 項前段、第300 條，毒
品危害防制條例第4 條第2 項、第17條第2 項、第18條第1 項前
段、第19條第1 項，藥事法第83條第1 項，刑法第11條、第47條
第1 項、第51條第5 款、第40條第2 項，判決如主文。
本案經檢察官張志杰到庭執行職務。
中    華    民    國  100     年    6     月    10    日
                    刑事第四庭  審判長法  官  方百正
                                      法  官  郭任昇
                                      法  官  葉文博
以上正本證明與原本無異。
如不服本判決應於收受判決後10日內向本院提出上訴書狀，並應
敘述具體理由。其未敘述上訴理由者，應於上訴期間屆滿後20日
內向本院補提理由書(均須按他造當事人之人數附繕本)「切勿逕
送上級法院」。
中    華    民    國  100     年    6     月    10    日
                                      書記官  李柏親
附錄本判決論罪之法條：
毒品危害防制條例第4 條第2 項
製造、運輸、販賣第二級毒品者，處無期徒刑或7 年以上有期徒
刑，得併科新臺幣1 千萬元以下罰金。
藥事法第83 條第1 項
明知為偽藥或禁藥，而販賣、供應、調劑、運送、寄藏、牙保、
轉讓或意圖販賣而陳列者，處7 年以下有期徒刑，得併科新臺幣
5 百萬元以下罰金。